臺灣新竹地方法院民事簡易判決
110年度竹東簡字第140號
原      告  彭健凱  
被      告  劉家鼎  
訴訟代理人  劉詩韻  
上列當事人間請求損害賠償事件，經原告提起刑事附帶民事訴訟
，由本院刑事庭裁定移送前來（110年度交附民字第88號），本
院於民國110年11月9日辯論終結，判決如下：
    主      文
被告應給付原告新臺幣參拾參萬肆仟壹佰零玖元，及自民國一一
○年三月二十日起至清償日止，按週年利率百分之五計算之利息
。
原告其餘之訴駁回。
訴訟費用由被告負擔百分之四十一，餘由原告負擔。
本判決原告勝訴部分得假執行；但被告如以新臺幣參拾參萬肆仟
壹佰零玖元為原告預供擔保後，得免予假執行。
原告其餘假執行之聲請駁回。
    事實及理由
一、原告主張：被告於民國108年10月20日晚上某時許，駕駛車
    牌號碼0000-00號自用小貨車（下稱肇事車輛）後載未懸掛
    危險標識且垂下遮蔽尾部燈光之超長綠竹，沿新竹縣寶山鄉
    三峰路2段由東往西方向行駛，於同日18時40分許行經同路
    段溪峰40D9876GD號路燈處時，本應注意貨車之裝載，裝載
    物必須在底板分配平均，不得前伸超過車頭以外，體積或長
    度非框式車廂所能容納者，伸後長度最多不得超過車輛全長
    百分之三十，並應在後端懸掛危險標識，夜間用紅燈或反光
    標識；且禁止臨時停車處所不得停車；又行人不得在道路上
    任意站立，阻礙交通；以及車輛發生故障不能行駛應即設法
    移置於無礙交通之處，在未移置前，在行車時速40公里以下
    之路段，應豎立車輛故障標誌於車身後方5公尺至30公尺之
    路面上；而依當時天候晴天、夜間有照明、柏油路面乾燥無
    缺陷、無障礙、客觀上並無不能注意之情事；詎被告疏未注
    意，貿然將肇事車輛停放在外側車道後，下車站立於車道上
    綑綁貨物，又未於車輛後方設置車輛故障標誌，適原告騎乘
    車牌號碼000-0000號普通重型機車（下稱系爭機車），亦疏
    未注意道路速限不得超過時速40公里及未注意車前狀況，沿
    同向後方超速駛至，致擦撞站立在肇事車輛後方之被告後而
    人車倒地，原告所騎乘系爭機車因此倒放路中（即第一段車
    禍），復遭隨後駛來由訴外人胡文章所駕駛之車牌號碼0000
    -00號自用小客貨車撞擊（即第二段車禍），致原告受有頭
    部挫傷合併牙齒損傷、右膝擦傷及右足挫傷、雙手挫傷、上
    顎右側正中門齒、上顎右側側門齒、上顎左側正中門齒撕脫
    、下顎右側側門齒牙冠斷裂之傷害（下稱系爭傷害），被告
    應就原告系爭傷害負損害賠償責任。原告因本件事故所受損
    害，包含醫療費用（含植牙、矯正及正顎手術之治療費用）
    572,945元、交通費用22,402元及不能工作3個月薪資損失12
    7,164元，且原告身心受有相當之痛苦，併請求精神慰撫金1
    00,000元，以上合計822,511元。又被告上開不法行為，業
    經臺灣新竹地方檢察署檢察官偵查後提起公訴，並經本院刑
    事庭以109年度交易字第615號刑事判決判處有罪在案，是被
    告應負損害賠償責任。為此，爰依侵權行為法律關係提起本
    件訴訟，請求被告如數賠償等語。並聲明：㈠被告應給付原
    告822,511元，及自起訴狀繕本送達之翌日起至清償日止，
    按週年利率5%計算之利息。㈡願供擔保，請准宣告假執行。
二、被告則以：不同意原告之請求，被告也無力負擔，且雙方均
    有肇責，被告亦有支出醫療費用，故被告就其醫療費用及精
    神慰撫金共799,153元主張抵銷等語置辯。並聲明：原告之
    訴駁回。
三、得心證之理由：㈠
　㈠本件就原告主張之事實，業據其提出與所述情節相符之國立
    臺灣大學醫學院附設醫院（下稱臺大醫院）竹東分院、新竹
    臺大分院新竹醫院、生醫醫院、新竹馬偕紀念醫院之診斷證
    明書等件影本為證；而被告前揭行為，業經本院刑事庭以10
    9年度交易字第615號刑事判決認定被告犯過失傷害罪，處有
    期徒刑3月，並得易科罰金，嗣被告不服提起上訴，又經臺
    灣高等法院（下稱高等法院）110年度交上易字第203號刑事
    判決撤銷原判決，改判處有期徒刑2月確定在案，有本院刑
    事判決正本及高等法院刑事判決列印資料附卷可稽，被告亦
    不爭執，堪信為真正。
　㈡按因故意或過失，不法侵害他人之權利者，負損害賠償責任
    ；不法侵害他人之身體或健康者，對於被害人因此喪失或減
    少勞動能力或增加生活上之需要時，應負損害賠償責任；不
    法侵害他人之身體、健康、名譽、自由、信用、隱私、貞操
    ，或不法侵害其他人格法益而情節重大者，被害人雖非財產
    上之損害，亦得請求賠償相當之金額，民法第184條第1 項
    前段、第193條第1項、第195條第1項前段分別定有明文。經
    查，被告所為前開侵權行為，造成原告受有系爭傷害，兩者
    間有相當因果關係，被告自應負侵權行為損害賠償責任。是
    原告本於前揭規定，請求被告賠償其所受損害，洵屬有據。
　㈢次按數人共同不法侵害他人之權利者，連帶負損害賠償責任
    。民法第第185條第1項前段定有明文。且民法第185條第1項
    所謂之數人共同不法侵害他人之權利，係指各行為人均曾實
    施加害行為，且各具備侵權行為之要件而發生同一事故者而
    言，是以各加害人之加害行為均須為不法，且均須有故意或
    過失，並與事故所生損害具有相當因果關係者始足當之。又
    按民事上之共同侵權行為（狹義的共同侵權行為，即加害行
    為）與刑事上之共同正犯，其構成要件並不完全相同，共同
    侵權行為人間不以有意思聯絡為必要，數人因過失不法侵害
    他人之權利，苟各行為人之過失行為，均為其所生損害共同
    原因，即所謂行為關連共同，亦足成立共同侵權行為，依民
    法第185 條第1 項前段之規定，各過失行為人對於被害人應
    負全部損害之連帶賠償責任。查本件事故於上開刑事案件中
    ，經送請交通部公路總局新竹區監理所竹苗區車輛行車事故
    鑑定會為行車事故鑑定會為鑑定，其結果為：第一段：原告
    騎乘系爭機車，於夜間超速行經有照明路段，未充分注意車
    前狀況擦撞站立於占用車道停放車輛後方之人，與被告駕駛
    肇事車輛後載超長貨物，於夜間未懸掛危險標幟且超長貨物
    垂下遮蔽尾部燈光停佔車道，並下車站立於車道上綑綁貨物
    ，又未設置車輛故障標誌，影響行車安全，同為肇事原因。
    第二段：胡文章駕駛自用小客貨車，於夜間行經有照明路段
    ，未充分注意車前狀況撞擊已先肇事到於車道上之車輛，與
    原告騎乘系爭機車，於夜間肇事後倒於車道上，未設置車輛
    故障警示設施，影響行車安全，同為肇事原因等語，此有該
    所109年8月3日竹監鑑字第1090173075號函暨鑑定意見書附
    卷可憑在卷可考（見本院卷第207 至212 頁），可見被告與
    胡文章分別為第一段及第二段之肇事原因，則被告與胡文章
    就本件事故之發生既均有過失責任，對於原告之賠償，即應
    負全部之連帶賠償責任。至於被告與胡文章間之過失責任程
    度分擔，僅涉及被告與胡文章間內部分擔之問題，尚不得執
    此對抗原告，併此說明。
　㈣茲就原告請求賠償之項目及金額分述如下：
　⒈醫療費用（含植牙、矯正及正顎手術之治療費用、證明書費
    用）：
　　原告主張因系爭傷害就醫治療，其上顎右側正中門齒、上顎
    右側側門齒、上顎左側正中門齒撕脫、下顎右側側門齒牙冠
    斷裂，須進行矯正、正顎手術及植牙（三顆，每顆以80,000
    元計算）等療程，原告已開始進行部分階段治療，所需支付
    之醫療費用（含植牙、矯正及正顎手術之治療費用、證明書
    費）共計572,945元，業據提出臺大醫院竹東分院、新竹臺
    大分院新竹醫院、新竹馬偕紀念醫院之診斷證明書、醫療費
    用收據等件為證（見本院卷第89至91頁、第107至154頁、第
    157至169頁），另關於矯正、正顎手術及植牙部分，依上開
    診斷證明書醫囑載明：「病人於108年12月20日、109年1月1
    7日、109年2月21日來院門診，經矯正評估分析後，建議全
    口矯正治療合併下顎正顎手術、以及上顎植牙重建。（預估
    費用：全口矯正治療約12萬台幣、下顎正顎手術約17萬，以
    上不包含植牙及假牙重建費用」（見本院卷第91頁），堪認
    原告所受前開傷勢確有進行矯正、下顎正顎手術及植牙之必
    要，而其中矯正治療費用經醫師預估為120,000元，且因原
    告已開始進行部分階段治療，其目前所支出之矯正費用為10
    0,458元，預估尚餘19,542元，另植牙費用部分，原告目前
    雖尚未進行植牙，惟原告已因本件事故受有該等損害至明，
    其主張植牙三顆、每顆以80,000元及補骨粉20,000元為計算
    基準，並未逾合理範圍，是原告得請求之醫療費用，加計矯
    正、植牙及正顎手術之治療費用，合計為572,945元，自屬
    有據。
　⒉交通費用：
　　原告又主張其因傷不良於行，因此於往返醫院就醫時有搭車
    代步之必要，而受有交通費用之損失共22,402元等語，並據
    其提出之火車及捷運購票證明等件影本為證，原告雖未提出
    計程車車資單據供本院參酌，惟依原告所提出新竹馬偕醫院
    、臺大醫院新竹臺大分院新竹醫院、生醫醫院及竹東分院之
    醫療費用收據上所載就醫日期，原告確實分別於上開日期至
    上揭醫院就醫，應有交通費用之支出，是原告應得請求於上
    開日期自新竹住家往返各該醫院之交通費用。又原告往返各
    醫院搭乘計程車所需單程費用，依本院職權查詢大都會車隊
    計程車車資預估表所示，自原告住所前往新竹馬偕紀念醫院
    之日間單程車資約為570元，自原告住所前往臺大醫院竹東
    分院之日間單趟計程車資約為540元，自原告住所前往臺大
    醫院新竹臺大分院新竹醫院之日間單程計程車資約為645元
    ，此係依路程距離及計程車收費標準予以計算，應可憑採。
    是原告請求因就醫而支出之交通費22,402元，應予准許。
　⒊不能工作之薪資損失：
　　原告再主張其請假治療傷勢，而無法工作3個月，其每月平
    均薪資為42,388元，共受有薪資損失127,164元等語，並提
    出存摺內頁影本為證（見本院卷第101頁）。惟依原告所提
    之新竹馬偕紀念醫院、臺大醫院竹東分院、新竹臺大分院新
    竹醫院之診斷證明書均未有需休養之醫囑，而審究原告受傷
    當日之醫療情形，原告於受傷之日即108年10月20日21時16
    分至新竹馬偕紀念醫院急診診治，左手彈性繃帶固定，並於
    108年10月21日1時50分離院，宜多休息續門診追蹤治療，此
    有新竹馬偕紀念醫院診斷證明書可參（見本院卷第87頁），
    可知原告僅在新竹馬偕紀念醫院急診接受診療約4小時之時
    間，並未住院即離院，又以原告傷勢以觀，尚難認其因本件
    事故而有無法工作之情，況此部分僅有原告自述，亦無請假
    證明，故原告請求被告賠償其不能工作之損失127,164元等
    情，難認有據，自非可取。
　⒋精神慰撫金：
　　第按不法侵害他人之人格權，被害人受有非財產上損害，請
    求加害人賠償相當金額之慰撫金時，法院對於慰撫金之量定
    ，應斟酌實際加害情形、所造成之影響、被害人痛苦之程度
    、兩造之身分地位經濟情形及其他各種狀況，以核定相當之
    數額。查被告前開行為係過失不法侵害原告之身體與健康，
    原告受有系爭傷害，堪認原告因此受有身心上之痛苦，其自
    得請求被告賠償精神慰撫金。又原告為83年生，在警詢時，
    自述大學畢業，從事科技業，108、109年度有所得，名下無
    財產；被告則為39年生，在警詢時，自述國中肄業，108、1
    09年度有所得，名下有財產數筆等情，有被告之個人戶籍資
    料、本院刑事判決、兩造108、109年度稅務電子閘門財產所
    得調件明細表存卷可考。是本院綜合審酌兩造之學經歷、社
    會地位、經濟狀況、被告所為侵權行為態樣、原告所受傷勢
    及為此所受身體、精神痛苦程度等一切情狀，認原告請求被
    告賠償精神慰撫金100,000元，係屬合理，應予准許。
　⒌基上，原告請求被告給付之賠償金額為695,347元（計算式：
    醫療費用（含植牙、矯正及正顎手術之治療費用、證明書費
    ）572,945元＋交通費用22,402元＋精神慰撫金100,000元＝695
    ,347元）。
　㈤復按損害之發生或擴大，被害人與有過失者，法院得減輕賠
    償金額，或免除之，民法第217 條第1 項定有明文。本件被
    告固有前述之過失，惟原告騎乘系爭機車亦有超速行駛未充
    分注意車前狀況之過失，此有本院刑事判決正本及道路交通
    事故初步分析研判表在卷可憑(見本院卷第15至23頁、第37
    頁)，足認原告就本件事故之肇生亦同具過失。職此，本院
    斟酌本件事故發生之原因力強弱與車禍過程之責任輕重程度
    ，及個別應負之注意義務情節等一切情狀，認原告與被告對
    於本件事故之發生，均同應負肇事原因之責任。故經審酌兩
    造對本件事故所應負之過失責任，本院核認原告及被告各應
    負50%之過失責任，自應減輕被告50%之賠償責任。依此計算
    結果，原告得請求被告按50%過失比例賠償347,674元（計算
    式：695,347元×50﹪＝347,674元，元以下四捨五入，下同）
    。
　㈥再按保險人依本法規定所為之保險給付，視為被保險人損害
    賠償金額之一部分；被保險人受賠償請求時，得扣除之，強
    制汽車責任保險法第32條定有明文。查原告因系爭事故而受
    領強制責任保險金8,020元乙情，業據原告陳述在卷，並有
    旺旺友聯產物保險股份有限公司110年10月12日（110）旺總
    車賠字第1867號函暨所附理賠給付明細可佐（見本院卷第19
    5至201頁）。參諸上開說明，原告得請求之金額應扣除上開
    領取之保險金，扣除後原告得請求之金額，應以339,654元
    為限（計算式：347,674元－8,020元＝339,654元）。
　㈦被告所為抵銷抗辯有無理由？ 
　　另按二人互負債務，而其給付種類相同，並均屆清償期者，
     各得以其債務，與他方之債務，互為抵銷。民法第334條第
    1 項前段定有明文。被告抗辯其因本件事故受傷亦受有醫療
    費用6,510元及精神慰撫金之損害792,643元，共計799,153
    元，爰據以主張抵銷等語；原告則辯以：被告因神經痛之病
    症就診之醫療費用均應剔除，該病症係發生在發生車禍前等
    語。查兩造於本件事故同為肇事原因，已如上述，則原告對
    於本件事故所致被告之損害亦同時負有侵權行為損害賠償責
    任，則被告主張就原告請求之本件侵權損害賠償債務，得以
    原告對其所負之侵權損害賠償債務相互抵銷，尚非無據，至
    被告得請求原告賠償之金額，茲審酌如下：
　⒈醫療費用：
　　被告主張因本件事故受傷而支出醫療費用，雖據其提出聯新
    國際醫院醫療費用收據、收據、看診證明及診斷證明書等件
    影本為證（見本院卷第99至100 頁），然稽之聯新國際醫院
    出具之診斷證明書，被告經診斷受有左側手肘擦傷、右側手
    肘擦傷之傷勢，且被告曾於108年10月22日、108年10月30日
    至聯新國際醫院外科門診就診，共診療二次（見本院卷第19
    3頁），而原告所提出之葉神經鎮所診斷證明書則記載病名
    為「腰椎間盤突出症合併脊椎狹窄症、頸椎間盤突出症合併
    骨刺」，醫師囑言部分亦記載：病患於108年9月19日、108
    年9月20日、108年10月28日共就診三次等語（見本院卷第19
    1頁），且參諸被告於本院審理時陳稱在車禍前就有神經疾
    病（見本院卷第227頁），可徵「腰椎間盤突出症合併脊椎
    狹窄症、頸椎間盤突出症合併骨刺」為其舊疾，則前述傷害
    難認與本件事故間具有相當因果關係。被告腰椎間盤突出症
    合併脊椎狹窄症、頸椎間盤突出症合併骨刺等與系爭傷害無
    關之舊疾，故被告請求賠償範圍，不得包含腰椎間盤突出症
    合併脊椎狹窄症、頸椎間盤突出症合併骨刺等傷害部分，而
    僅限於左側手肘擦傷、右側手肘擦傷等傷害部分。原告抗辯
    被告因神經痛之病症就診之醫療費用均應剔除，即屬有據。
    其次，被告所提出醫療費用中就神經痛之病症部分，與本件
    無關，而應予排除。故依此核計，經剔除後，被告因本件車
    禍事故可得請求醫療費用及證明書費計為1,090元（計算式
    ：490元＋600元＝1,090元）。
　⒉精神慰撫金：
　　被告又主張因系爭事故受傷所生之精神上痛苦，而請求被告
    賠償非財產上之損害792,643元。爰審酌被告所受傷害之程
    度及兩造身分地位、經濟能力等情，認被告請求原告賠償精
    神慰撫金以10,000元為適當，超過上開部分之請求，不應准
    許。
　⒊基上，原告應賠償被告損害共計11,090元（計算式：醫療費
    用1,090元＋精神慰撫金10,000元＝11,090元），惟被告就系
    爭事故發生之原因既與有50%過失，應減輕原告之賠償責任
    ，則被告得主張抵銷之金額為5,545元（計算式：11,090元×
    50%＝5,545元），逾此部分抵銷之主張自不足採。從而，原
    告得請求之金額扣除該抵銷之金額後，被告應賠償原告之金
    額為334,109元（計算式：339,654元－5,545元＝334,109元）
    ，故原告在此範圍之請求，誠屬有據，逾此部分之請求，難
    謂有理。
四、末按給付無確定期限者，債務人於債權人得請求給付時，經
    其催告而未為給付，自受催告時起，負遲延責任。其經債權
    人起訴而送達訴狀，或依督促程序送達支付命令，或為其他
    相類之行為者，與催告有同一之效力；遲延之債務，以支付
    金錢為標的者，債權人得請求依法定利率計算之遲延利息；
    應付利息之債務，其利率未經約定，亦無法律可據者，週年
    利率為5%，民法第229 條第2 項、第233 條第1 項前段、第
    203 條分別定有明文。本件係屬侵權行為損害賠償之債，自
    屬無確定期限者，又以支付金錢為標的，則依上揭法律規定
    ，原告就其得請求被告給付之金額部分，請求自民事起訴狀
    繕本送達翌日起加計週年利率5%之利息，亦屬有據，應予准
    許。而本件民事起訴狀繕本係於110 年3 月19日送達被告（
    見交附民字卷第5頁），是原告向被告請求遲延利息之起算
    日為110年3月20日，應堪認定。
五、綜上所述，原告依侵權行為之法律關係，請求被告給付334,
    109元，及自110年3月20日起至清償日止，按週年利率5%計
    算之法定遲延利息，為有理由，應予准許；逾此範圍之請求
    ，為無理由，應予駁回。
六、本件係依民事訴訟法第427 條第2 項第11款適用簡易訴訟程
    序所為被告部分敗訴之判決，應依同法第389條第1項第3 款
    規定，就被告敗訴部分，依職權宣告假執行，並依職權宣告
    被告得供擔保免予假執行。原告雖陳明願供擔保請求宣告假
    執行，惟就其勝訴部分僅係促請本院為上開宣告假執行之職
    權發動而已，不另為假執行准駁之諭知。至原告敗訴部分既
    經駁回，其假執行之聲請即失所附麗，應併予駁回。
七、本件事證已臻明確，兩造其餘之攻擊防禦方法及所提證據，
    於判決結果不生影響，爰不一一論列，附此敘明。
八、本件為刑事附帶民事訴訟，免納裁判費用，且訴訟進行中亦
    無公示送達費用、證人日旅費等訴訟費用之產生，惟依法仍
    應依民事訴訟法第79條諭知兩造訴訟費用負擔之比例，亦此
    敘明。
中　　華　　民　　國　　110 　年　　12　　月　　3 　　日
                  竹東簡易庭  法  官  黃致毅
以上正本證明與原本無異。
如不服本判決，須於判決送達後20日內向本庭提出上訴狀（應按
他造當事人之人數附繕本）；如委任律師提起上訴者，應一併繳
納上訴審裁判費。
中　　華　　民　　國　　110 　年　　12　　月　　3 　　日
                              書記官  蕭宛琴